【裁判字號】    98,訴,824
【裁判日期】    981016
【裁判案由】    違反臺灣地區與大陸地區人民關係條例等
【裁判全文】
臺灣高雄地方法院刑事判決               98年度訴字第824號
公  訴  人  臺灣高雄地方法院檢察署檢察官
被      告  壬○○
            丁○○
上  二  人
選任辯護人  林易玫律師
            洪士宏律師
被      告  己○○
義務辯護人  徐萍萍律師
被      告  甲○○
            庚○○
            子○○
            丙○○
            寅○○
上  五  人
指定辯護人  羅鼎城律師
上列被告因違反臺灣地區與大陸地區人民關係條例等案件，經檢
察官提起公訴（97年度偵字第15803 號），本院判決如下：
    主  文
壬○○共同連續犯臺灣地區與大陸地區人民關係條例第七十九條
第二項之圖利使大陸地區人民非法進入臺灣地區罪，處有期徒刑
肆年，減為有期徒刑貳年。
丁○○幫助犯臺灣地區與大陸地區人民關係條例第七十九條第二
項之圖利使大陸地區人民非法進入臺灣地區罪，處有期徒刑壹年
捌月，減為有期徒刑拾月。緩刑伍年。
己○○共同犯修正前臺灣地區與大陸地區人民關係條例第七十九
條第一項之使大陸地區人民非法進入臺灣地區罪，累犯，處有期
徒刑捌月，減為有期徒刑肆月，如易科罰金，以銀元參佰元即新
臺幣玖佰元折算壹日。
甲○○共同犯修正前臺灣地區與大陸地區人民關係條例第七十九
條第一項之使大陸地區人民非法進入臺灣地區罪，處有期徒刑伍
月，減為有期徒刑貳月拾伍日，如易科罰金，以銀元參佰元即新
臺幣玖佰元折算壹日。緩刑肆年。
庚○○共同犯修正前臺灣地區與大陸地區人民關係條例第七十九
條第一項之使大陸地區人民非法進入臺灣地區罪，處有期徒刑陸
月，減為有期徒刑參月，如易科罰金，以銀元參佰元即新臺幣玖
佰元折算壹日。緩刑肆年。
子○○共同犯修正前臺灣地區與大陸地區人民關係條例第七十九
條第三項之使大陸地區人民非法進入臺灣地區未遂罪，處有期徒
刑肆月，減為有期徒刑貳月，如易科罰金，以銀元參佰元即新臺
幣玖佰元折算壹日。緩刑肆年。
丙○○共同犯臺灣地區與大陸地區人民關係條例第七十九條第二
項之圖利使大陸地區人民非法進入臺灣地區罪，處有期徒刑壹年
拾月，減為有期徒刑拾壹月。緩刑伍年。
寅○○共同犯臺灣地區與大陸地區人民關係條例第七十九條第二
項之圖利使大陸地區人民非法進入臺灣地區罪，處有期徒刑壹年
捌月，減為有期徒刑拾月。緩刑肆年。
    事  實
一、己○○前因偽造文書案件，經臺灣高等法院高雄分院判處有
    期徒刑7 月確定，而於民國89年9 月5 日執行完畢。甲○○
    、庚○○、子○○、丙○○、寅○○、丑○○（業經判決確
    定）等人明知大陸地區人民非經主管機關許可，不得進入臺
    灣地區，且不得使大陸地區人民非法進入臺灣地區；亦明知
    其等分別與大陸地區人民尤碧華、黃紅春、蔡勇、陳少蘭、
    周為珍、許秀平（以上6 人另經不起訴處分) 等人並無結婚
    之真意，竟以新臺幣（下同）10,000元至40,000元不等之代
    價，受壬○○及己○○（己○○僅就甲○○部分）與大陸地
    區人士真實姓名年籍均不詳綽號「小劉」之人蛇集團雇用，
    擔任人頭配偶，甲○○、庚○○、子○○共同基於使大陸地
    區人民非法入境臺灣；丙○○、寅○○共同基於意圖營利使
    大陸地區人民非法進入臺灣，及均共同基於使公務員登載不
    實之概括犯意聯絡，由甲○○等人分別赴大陸地區於附表所
    示之結婚日期，與尤碧華等人辦理假結婚，取得結婚公證書
    並經公證機關公證後返臺後；復於附表所示之驗證日期，分
    別將前揭結婚公證書等資料持往財團法人海峽交流基金會（
    下稱海基會）認證，再於附表所示之登記日期，前往附表所
    示之戶政事務所申請辦理結婚登記，並持交前揭結婚公證書
    及海基會申請核對之證明，謊報渠等結婚之不實事項，致使
    該戶政事務所承辦之公務員，將該結婚不實之事項登載於其
    職務上掌管制作之戶籍謄本上，並分別據此核發配偶欄各為
    尤碧華等人之不實登記之戶籍謄本予甲○○等人，足以生損
    害於戶政機關對戶政管理登記之正確性。俟完成結婚登記後
    ，甲○○等人隨即以上開戶籍謄本等相關資料，以配偶探親
    、團聚名義，交付給附表所示之警察局員警核章其上，記載
    保證人甲○○等人確實設籍於該轄區，有能力履行保證責任
    ，且被保人尤碧華等人與保證人甲○○等人係夫妻關係無誤
    之「大陸地區人民進入台灣地區保證書」後，甲○○等人再
    連同已填妥辦畢之「大陸地區人民進入臺灣地區旅行證申請
    書」、登載不實之戶籍謄本、國民身分證等文件，向內政部
    警政署入出境管理局（下稱入出境管理局），申請核准尤碧
    華等人入境臺灣地區以之行使，致使入出境管理局承辦之該
    管公務員為實質審查後，誤為核發尤碧華等人之「中華民國
    臺灣地區旅行證」，而使尤碧華等人得以探親、團聚名義作
    為掩飾，於附表所示之入境日期，分持前開旅行證入境臺灣
    地區。子○○則因蔡勇未通過移民署之審核，而未使蔡勇非
    法進入臺灣地區得逞。
二、丁○○為壬○○之母親，因招攬旅遊關係認識寅○○，竟基
    於幫助壬○○圖利使大陸地區人民非法進入臺灣地區之犯意
    ，向寅○○表示至大陸結婚可以免費遊玩，又有報酬，而將
    寅○○介紹與壬○○，幫助壬○○與寅○○共同為上揭圖利
    使大陸地區人民非法進入臺灣地區之行為。
三、案經高雄市政府警察局乙○○○分局報告臺灣高雄地方法院
    檢察署檢察官偵查起訴。
    理  由
壹、程序方面
一、證人甲○○、庚○○、子○○、寅○○於偵查中具結之供述
    ：按被告以外之人於偵查中向檢察官所為陳述，除顯有不可
    信之情況者外，得為證據，刑事訴訟法第159 條之1 第2項
    定有明文。經查，上揭證人業均經本院於審判期日傳喚到庭
    具結作證，且經公訴人、辯護人當庭交互詰問，並使被告壬○○、丁○○、己○○有對質詰問之機會，嗣於本院最後審
    理時，再逐一提示上揭證人歷次偵訊筆錄及本院審理筆錄並
    告以要旨，由被告及其選任辯護人依法辯論，則上揭證人於
    偵查中具結之供述，已因審判中之交互詰問，而使被告壬○○、丁○○、己○○之對質詰問權獲得充分之保障，此外被
    告壬○○、丁○○、己○○及其辯護人均未主張上揭證人於
    偵查中具結之供述有不可信之情形，且亦無證據顯示上揭證
    人於偵查中具結之供述，顯有不可信之情況，是上開供述依
    刑事訴訟法第159 條之1 第2 項規定，均應具有證據能力。
    至上開證人於警詢時之供述，均屬被告以外之人於審判外之
    言詞陳述，自無證據能力。
二、證人丙○○於偵查中具結之供述：證人丙○○於檢察官前之
    陳述，業經檢察官告以作證之責任與偽證之法律效果，且經
    證人丙○○朗讀結文並簽名，完成具結之程序，此外亦無任
    何證據顯示上開證人之證述有不可信之情況。再者，被告及
    辯護人於本院審理中均未聲請傳喚證人丙○○到庭作證，可
    認被告及辯護人均已放棄與證人丙○○對質詰問之機會，是
    證人丙○○上開於檢察官前具結之證述有證據能力。
三、按被告以外之人於審判外之言詞或書面陳述，除法律有規定
    者外，不得作為證據；又被告以外之人於審判外之陳述，雖
    不符刑事訴訟法第159 條之1 至第159 條之4 之規定，而經
    當事人於審判程序同意作為證據，法院審酌該言詞陳述或書
    面陳述作成時之情況，認為適當者，亦得為證據；當事人、
    代理人或辯護人於法院調查證據時，知有第159 條第1 項不
    得為證據之情形，而未於言詞辯論終結前聲明異議者，視為
    有前項之同意。刑事訴訟法第159 條第1 項、第159 條之5
    分別定有明文。經查，本判決所引用之各項證據資料，除上
    開證據外，其餘屬於被告以外之人於審判外之言詞、書面陳
    述者，均據本院於調查證據程序逐一提示並告以要旨，檢察
    官、被告、辯護人均知該等證據為被告以外之人之審判外陳
    述，均未於言詞辯論終結前聲明異議，本院審酌上開證據作
    成時之情況，亦無不當取供等情形，認為以之作為本案之證
    據亦屬適當，依刑事訴訟法第159 條之5 規定，應有證據能
    力。
貳、實體方面
一、訊據被告甲○○、子○○、丙○○、寅○○對上揭事實均坦
    承不諱；被告庚○○於偵查中坦承不諱，但於本院審理中矢
    口否認犯行，辯稱：當時係壬○○介紹伊到大陸玩，費用都
    是壬○○負擔，壬○○也有跟著一起去，且拿走伊之證件，
    並介紹黃紅春給伊認識。回臺灣後，壬○○拿伊證件去辦理
    戶籍登記，伊才知道伊和黃紅春結婚云云；被告壬○○、丁○○、己○○均矢口否認犯行，被告壬○○辯稱：伊只是受
    雇於辛○○、戊○○，負責幫忙處理文件，及帶團到大陸旅
    遊，伊沒有薪水，僅係賺取免費去大陸旅遊之利益，不知道
    跟團去的人是要假結婚云云；被告丁○○辯稱：伊只是介紹
    寅○○給伊兒子壬○○認識，不知道寅○○到大陸係要假結
    婚云云；被告己○○辯稱：伊只有將甲○○介紹給辛○○認
    識，辛○○再將甲○○介紹給戊○○認識，伊不知道甲○○
    到大陸假結婚之事云云。經查：
二、上揭事實業據證人辛○○於本院審理中具結證稱：伊和壬○○一起帶團到大陸2 次，都是受戊○○委託辦理結婚事宜，
    其中有真結婚也有假結婚，人頭費用係戊○○透過伊和壬○○在大陸或臺灣轉交等語；證人即同案被告甲○○於偵查及
    本院審理中具結證稱：本件係己○○介紹伊到大陸假結婚，
    己○○、辛○○有到伊家拿相關證件，當時係由壬○○帶伊
    到大陸，伊不用支付任何費用，伊到大陸時就知道這是假結
    婚，在那邊係由壬○○及大陸人民「小劉」辦理，回臺灣後
    伊有跟己○○一起去橋頭戶政事務所辦理結婚登記，己○○
    也有轉交伊擔任人頭之代價30,000元給伊等語；證人即同案
    被告寅○○於偵查及本院審理中具結證稱：本件係壬○○媽
    媽丁○○說壬○○有在辦大陸旅遊，且說去大陸結婚可以免
    費玩又有錢可拿，並且將伊介紹給壬○○，之後壬○○就帶
    伊到大陸假結婚，伊證件都交給壬○○，回臺灣也有去辦結
    婚登記，壬○○說會給伊錢，但事後都沒給等語；證人即同
    案被告子○○於本院審理中具結證稱：本件係壬○○帶伊到
    大陸假結婚，並幫伊辦證件，壬○○在大陸有給伊10,000元
    ，但伊大陸配偶因移民署審查未過而未來台，當時丙○○也
    有一起去假結婚等語；證人即同案被告丙○○於偵查中具結
    證稱：本件係壬○○介紹伊到大陸假結婚，壬○○說當人頭
    一個月約有幾萬元，伊到大陸之費用皆由壬○○支付，伊有
    拿到2,000 元人民幣，且伊大陸配偶要來臺灣時，伊有跟壬○○一起去接機。子○○係伊前妻，一樣係透過壬○○和伊
    一起到大陸假結婚等語；證人即同案被告庚○○於本院審理
    中具結證稱：本件係壬○○帶伊到大陸假結婚及辦理證件，
    並說不用付錢，回臺灣時壬○○有幫伊辦理和黃紅春之結婚
    事宜等語；及證人丑○○於本院審理中具結證稱：伊前因假
    結婚遭法院判刑，當時即係壬○○介紹伊到大陸假結婚，證
    件都是壬○○收去辦理，伊皆無付錢，且有拿到報酬等語明
    確，從上開證人之證述，對被告壬○○、己○○從事仲介大
    陸地區人民與臺灣人民假結婚，而使大陸地區人民非法進入
    臺灣地區之事，及被告丁○○就被告寅○○部分幫助被告壬○○使大陸地區人民非法進入臺灣地區之事，均指證歷歷，
    且證人即同案被告甲○○、子○○、丙○○、寅○○、庚○○之上開供述均屬對己不利之陳述，應具有可信性。再者，
    從被告壬○○、甲○○、庚○○、丙○○、寅○○、丑○○
    之入出境資料比對，被告壬○○確實分別於92年4 月4 日至
    同年月15日與被告甲○○、庚○○及丑○○；於92年8 月16
    日至同年月29日與被告寅○○；及於92年10月2 日至同年月
    11 日 與被告丙○○、子○○（被告丙○○、子○○均證稱
    一起至大陸假結婚）一同至大陸地區，有上開被告之入出國
    日期證明書各1 紙可證（見警卷第73頁、90頁、98頁、110
    頁、125 頁、141 頁）。
三、此外，就被告甲○○犯行部分並有尤碧華之入出國日期證明
    書、甲○○與尤碧華由福州省福建市公證處所發之結婚公證
    書影本、海峽交流基金會92年4 月24日所發之證明書影本、
    甲○○之戶籍謄本影本、尤碧華之大陸地區人民進入台灣保
    證書影本、尤碧華之大陸地區人民進入台灣地區旅行證申請
    書影本等證據在卷（見警卷第91至97頁）；被告庚○○犯行
    部分並有黃紅春之入出國日期證明書、庚○○與黃紅春由福
    州省福建市公證處所發之結婚公證書、財團法人海峽交流基
    金會92年4 月24日所發之證明書、庚○○之戶籍謄本影本、
    黃紅春之大陸地區人民進入台灣保證書影本、黃紅春之大陸
    地區人民進入台灣地區旅行證申請書影本等證據在卷（見警
    卷第99至103 頁）；就被告子○○犯行部分並有子○○與蔡
    勇由福州省福建市公證處所發之結婚公證書、財團法人海峽
    交流基金會92年10月23日所發之證明書、子○○之戶籍謄本
    影本、蔡勇之大陸地區人民進入台灣保證書影本、蔡勇之大
    陸地區人民進入台灣地區旅行證申請書影本等證據在卷（見
    警卷第107 至109 頁）；就被告丙○○犯行部分並有陳少蘭
    之入出國日期證明書、丙○○與陳少蘭由福州省福建市公證
    處所發之結婚公證書、財團法人海峽交流基金會92年10月23
    日所發之證明書、丙○○之戶籍謄本影本、陳少蘭之大陸地
    區人民進入台灣保證書影本、陳少蘭之大陸地區人民進入台
    灣地區申請書影本等證據在卷（見警卷第111 至116 頁）；
    就被告寅○○犯行部分並有周為珍之入出國日期證明書、寅
    ○○與周為珍由福州省福建市公證處所發之結婚公證書、財
    團法人海峽交流基金會92年9 月18日所發之證明書、寅○○
    之戶籍謄本影本、周為珍之大陸地區人民進入台灣保證書影
    本、周為珍之大陸地區人民進入台灣地區旅行證申請書影本
    等證據在卷（見警卷第126 至132 頁），足認被告甲○○、
    子○○、丙○○、寅○○上揭任意性之自白與事實相符，得
    作為被告甲○○、子○○、丙○○、寅○○有罪之證據。又
    被告庚○○雖於審判中否認犯行，惟除上揭證據外，被告庚○○於警詢及偵查中均自承由被告壬○○介紹至大陸與黃紅
    春結婚，婚前沒有交往婚後沒有共同生活，2 人無結婚真意
    ，不但無支付任何費用，反而有賺取2 萬多元等語在卷，可
    見被告庚○○明知其與大陸地區人民黃紅春係假結婚，是被
    告庚○○於本院審理中空言否認有假結婚一事，顯係卸責之
    詞，不足採信。從而，就被告甲○○、子○○、丙○○、寅
    ○○、庚○○部分之犯行均堪以認定，且益徵被告壬○○、
    己○○有從事仲介大陸地區人民與臺灣人民假結婚，使之非
    法進入臺灣地區之行為，及被告丁○○有幫助被告壬○○使
    大陸地區人民非法進入臺灣之行為。
四、被告壬○○、己○○、丁○○雖仍以前詞置辯，惟被告壬○○從事仲介兩岸人民假結婚之事，除據上揭證人指證歷歷，
    並有上揭證據外，就仲介證人丑○○假結婚之部分並有許秀
    平之入出國日期證明書、丑○○與許秀平由福州省福建市公
    證處所發之結婚公證書、財團法人海峽交流基金會92年4 月
    24日所發之證明書、丑○○之戶籍謄本影本、許秀平之大陸
    地區人民進入台灣保證書影本、許秀平之大陸地區人民進入
    台灣地區旅行證申請書影本、本院95年訴字第3350號判決書
    等證據（見警卷第142 至148 頁、偵查卷第82至84頁）在卷
    可稽，且被告壬○○於本院審理中，先係供稱其僅為受僱帶
    團到大陸旅遊，報酬即為其得免費至大陸遊玩，對假結婚一
    事全然不知，惟後於辯護人詢問時，又稱其有陪帶團至大陸
    假結婚，及確實有答應寅○○去大陸假結婚會給寅○○35,0
    00元，前後供述矛盾，可見其主觀上確實具有仲介兩岸人民
    假結婚，而使大陸地區人民非法進入臺灣之故意，其所辯顯
    係卸責之詞，不足採信；被告己○○雖亦否認犯罪，惟其於
    警詢中先稱其不認識被告甲○○，亦無仲介被告甲○○去假
    結婚，對被告甲○○假結婚一事全然不知。但於偵查中卻改
    稱認識被告甲○○，因當時其與辛○○皆有從事仲介假結婚
    之工作，所以介紹給辛○○當人頭，辛○○有拜託其代被告
    甲○○去洽談到大陸當人頭之事等語，之後於本院審理中又
    改稱係被告甲○○主動向被告己○○提起要到大陸取新娘之
    事，被告己○○才將被告甲○○介紹給辛○○，其他事情其
    都不知道，也不知道最後為何會變假結婚云云，前後供述反
    覆不一，且從被告己○○於偵查中之供述可知，被告己○○
    不僅有從事仲介假結婚之工作，就仲介被告甲○○假結婚一
    事亦顯然知情，是其所辯亦係卸責之詞，不足採信；至被告
    丁○○部分，其於警詢中先稱無法辨識被告寅○○是否為其
    招攬旅遊過之客人，亦無介紹被告壬○○給被告寅○○認識
    ，惟於本院審理中卻又稱其有約被告寅○○去遊覽，當時有
    很多人在場談到大陸結婚之事，且其有介紹被告壬○○給被
    告寅○○認識，事後被告寅○○有來找其要錢等語，前後所
    述顯然亦有矛盾，是其所辯亦無足採為對其有利之認定。綜
    上所述，被告壬○○、丁○○、己○○、甲○○、庚○○、
    子○○、丙○○、寅○○等人之犯行，均堪以認定，應依法
    論科。
五、論罪科刑：
  (一)按行為後法律有變更者，適用行為時之法律。但行為後之法
    律有利於行為人者，適用最有利於行為人之法律；刑法第2
    條第1 項定有明文。又法律變更比較時應就罪刑有關之共犯
    、未遂犯、連續犯、牽連犯、結合犯以及累犯加重、自首減
    輕、暨其他法定加減原因、與加減例等一切情形，綜其全部
    之結果，而為比較，再適用最有利於行為人之法律處斷，最
    高法院24年上字第4634號、27年上字第2615號判例可供參考
    。查被告壬○○等人於犯罪行為後，刑法第28條關於共同正
    犯、第33條第5 款關於罰金刑、第55條關於牽連犯、第56條
    關於連續犯之規定，均於94年2 月2 日修正公布，並於95年
    7 月1 日起施行。茲就上開規定比較適用如下：
  1.共同正犯部分：修正前刑法第28條原規定：「二人以上共同
    『實施』犯罪之行為者，皆為共同正犯」。被告行為後該條
    修正為：「二人以上共同『實行』犯罪之行為者，皆為共同
    正犯」。將舊法之「實施」修正為「實行」。原「實施」之
    概念，包含陰謀、預備、著手及實行等階段之行為，修正後
    僅共同實行犯罪行為始成立共同正犯。是現行刑法共同正犯
    之範圍已有限縮，排除陰謀犯、預備犯之共同正犯，則就共
    同正犯之範圍既因此而有變動，自屬犯罪後法律有變更，而
    非僅屬純文字修正，應有新舊法比較適用之問題，且倘比較
    結果並無有利或不利之情形，即應依刑法第2 條第1 項前段
    之規定，適用行為時之法律，方為適法（最高法院96年度台
    上字第934 號、第1037、1323號、第2566號判決意旨參照）
    。本件被告係基於共同犯罪之意思而參與犯罪構成要件行為
    ，不論依現行刑法、修正前刑法，均為共同正犯，比較結果
    並無有利或不利之情形。
  2.罰金刑部分：刑法第33條第5 款關於罰金之規定，已由「一
    元（新臺幣3 元）以上」修正為「新臺幣一千元以上，以百
    元計算之」。而被告所犯修正前臺灣地區與大陸地區人民關
    係條例第79條第1 項之罪，有併科罰金之規定，經比較修正
    前、後關於科處罰金刑之最低刑度規定，自應以被告行為時
    之修正前法律較有利於被告。
  3.牽連犯部分：修正前刑法第55條係規定：「一行為而觸犯數
    罪名，或犯一罪而其方法或結果之行為犯他罪名者，從一重
    處斷。」而修正後則規定：「一行為而觸犯數罪名者，從一
    重處斷。但不得科以較輕罪名所定最輕本刑以下之刑。」修
    正後刪除牽連犯之規定，而論以數罪，經比較新舊法之結果
    ，以被告行為時之修正前法律較有利於被告。
  4.連續犯部分：現行刑法業已刪除關於連續犯之規定，此刪除
    雖非犯罪構成要件之變更，但顯已影響行為人刑罰之法律效
    果，自屬法律變更。本件被告使大陸地區人民倪秀鋒於90年
    6 月14日、91年3 月7 日、92年3 月29日非法入境臺灣地區
    犯行，時間緊接，所犯構成要件相同，顯係分別基於概括犯
    意反覆為之，本得適用修正前刑法第56條之規定分別論以一
    罪，惟因現行刑法刪除前開連續犯規定，致被告所為須依法
    分論併罰，依新法第2 條第1 項規定比較新、舊法之結果，
    仍以行為時即修正前刑法第56條之規定較有利於被告。
  5.易科罰金之折算標準部分：修正前刑法第41條第1 項前段規
    定：「犯最重本刑為5 年以下有期徒刑以下之刑之罪，而受
    6 個月以下有期徒刑或拘役之宣告，因身體、教育、職業、
    家庭之關係或其他正當事由，執行顯有困難者，得以1 元以
    上3 元以下折算1 日，易科罰金。」，又被告行為時之易科
    罰金折算標準，修正前罰金罰鍰提高標準條例第2 條前段規
    定，就其原定數額提高為100 倍折算1 日，應以銀元300 元
    即新臺幣900 元折算1 日，惟修正後刑法第41條第1 項前段
    則規定：「犯最重本刑為5 年以下有期徒刑以下之刑之罪，
    而受6 個月以下有期徒刑或拘役之宣告者，得以新臺幣1 千
    元、2 千元或3 千元折算1 日，易科罰金。」，比較新舊法
    之結果，修正後之規定並非較有利於行為人，自應適用修正
    前刑法第41條第1 項前段之規定。
  6.被告甲○○、庚○○、子○○、己○○於犯罪行為後，臺灣
    地區與大陸地區人民關係條例於92年10月29日修正公布，其
    中關於使大陸地區人民非法進入臺灣地區之處罰規定即修正
    後該條例第79條，係自同年12月31日施行，依修正後該條例
    第79條第1 項之規定，違反同條例第15條第1 款不得使大陸
    地區人民非法進入臺灣地區之規定者，其法定刑已由修正前
    之「5 年以下有期徒刑、拘役或科或併科新臺幣50萬元以下
    罰金。」，提高為「1 年以上7 年以下有期徒刑，得併科新
    臺幣100 萬元以下罰金。」。並增列同條第2 項原規定「意
    圖營利而犯前項之罪者，處3 年以上10年以下有期徒刑，得
    併科新臺幣五百萬元以下罰金。」。比較新舊法之結果，以
    修正前之舊法有利於被告，依刑法第2 條第1 項但書之規定
    ，應適用修正前之臺灣地區與大陸地區人民關係條例第79條
    之規定處罰。
  7.綜上所述，本件就被告己○○、甲○○、庚○○、子○○所
    犯部分經新舊法綜合比較結果，應適用94年2 月2 日修正前
    刑法及92年10月29日修正前臺灣地區與大陸地區人民關係條
    例之上揭規定較為有利；就被告壬○○、丙○○、寅○○所
    犯部分經新舊法綜合比較結果，應適用94年2 月2 日修正前
    刑法之規定較為有利。
  (二)核被告己○○、甲○○、庚○○所為，均係犯刑法第216 條
    、第214 條之行使使公務員登載不實事項於公文書罪，及修
    正前臺灣地區與大陸地區人民關係條例第79條第1 項違反不
    得使大陸地區人民非法進入臺灣地區罪。被告子○○因其大
    陸配偶蔡勇經移民署審查未通過，而未入境來臺，惟其已著
    手申請蔡勇來臺手續，是被告子○○部分係犯刑法第216 條
    、第214 條之行使使公務員登載不實事項於公文書罪，及修
    正前臺灣地區與大陸地區人民關係條例第79條第3 項、第1
    項違反不得使大陸地區人民非法進入臺灣地區未遂罪。被告
    己○○、甲○○、庚○○、子○○所為使公務員登載不實之
    行為已為高度之行使使公務員登載不實事項於公文書之行為
    所吸收，不另論罪；被告己○○、甲○○、庚○○、子○○
    與被告壬○○、大陸地區人民「小劉」就上揭所犯之罪，分
    別有犯意聯絡及行為分擔，均應論以共同正犯。另被告己○○、甲○○、庚○○、子○○係以行使使公務員登載不實事
    項於公文書之行為為手段，以達成違反不得使大陸地區人民
    非法進入臺灣地區犯行之目的，核屬牽連犯，應分別依修正
    前刑法第55條論以較重之修正前臺灣地區與大陸地區人民關
    係條例第79條使大陸地區人民非法進入臺灣地區既、未遂罪
    ，被告子○○未遂部分並依刑法第25條第2 項減輕其刑。至
    被告壬○○、丙○○、寅○○所為，均係犯刑法第216 條、
    第214 條之行使使公務員登載不實事項於公文書罪，及臺灣
    地區與大陸地區人民關係條例第79條第2 項意圖營利使大陸
    地區人民非法進入臺灣地區罪。被告壬○○、丙○○、寅○○所為使公務員登載不實之行為已為高度之行使使公務員登
    載不實事項於公文書之行為所吸收，不另論罪；被告丙○○
    、寅○○與被告壬○○、大陸地區人民「小劉」就上揭所犯
    之罪，分別有犯意聯絡及行為分擔，均應論以共同正犯。被
    告壬○○、丙○○、寅○○係以行使使公務員登載不實事項
    於公文書之行為為手段，以達成違反不得使大陸地區人民非
    法進入臺灣地區犯行之目的，核屬牽連犯，應分別依修正前
    刑法第55條論以較重之臺灣地區與大陸地區人民關係條例第
    79條第2 項意圖營利使大陸地區人民非法進入臺灣地區罪。
    又被告壬○○先後多次仲介被告甲○○、庚○○、子○○、
    丙○○、寅○○及丑○○等人至大陸假結婚，而使大陸地區
    人民非法進入臺灣，其行為之時間緊接、犯意概括、所犯構
    成要件相同，為連續犯，應僅論以一罪，但依修正前刑法第
    56條規定，加重其刑至2 分之1 。至被告丁○○告知被告寅
    ○○去大陸假結婚之好處，並介紹寅○○給被告壬○○認識
    ，而使被告壬○○得以仲介被告寅○○至大陸假結婚，係幫
    助被告壬○○、寅○○意圖營利而使大陸地區人民非法進入
    臺灣，為幫助犯，是其所為係犯刑法第30條第1 項、臺灣地
    區與大陸地區人民關係條例第79條第2 項之幫助犯意圖營利
    使大陸地區人民非法進入臺灣地區罪，並依刑法第30條第2
    項規定，減輕其刑。至被告己○○前有犯罪事實欄所載之前
    科紀錄，有臺灣高等法院被告前案紀錄表1 份附卷可稽，其
    於有期徒刑執行完畢後，5 年以內故意再犯
    本件有期徒刑以上之罪，為累犯，應依刑法第47條第1 項之
    規定加重其刑。
  (三)又按刑法第59條之酌量減輕其刑，必於犯罪之情狀，在客觀
    上足以引起一般同情，認為即予宣告法定低度刑期，猶嫌過
    重者，始有其適用，此亦有最高法院51年台上字第899 號判
    例意旨足供參照。查臺灣地區與大陸地區人民關係條例第79
    條第2 項之處罰，其立法目的係因所謂「蛇頭」（指安排大
    陸地區人民偷渡至大陸地區以外地區之人）引介大陸偷渡客
    進入臺灣地區，日趨猖狂，對社會秩序及國家安全之危害，
    甚為嚴重，故有特別加重其刑罰之必要。雖所謂「蛇頭」無
    須具備特別條件或資格，凡安排引介大陸地區人民非法進入
    臺灣地區之人均屬之，惟本件被告丙○○、寅○○僅係貪圖
    小利，透過假結婚之方式，使大陸地區人士非法進入臺灣地
    區，且均屬單一個案，並未有如一般「蛇頭」大量引介大陸
    偷渡客進入臺灣地區，並從中獲取暴利之情形，是就本案言
    ，對被告丙○○、寅○○2 人確有法重情輕之感，是認科處
    最輕本刑有期徒刑3 年猶嫌過重，其犯罪情狀顯可憫恕，爰
    依刑法第59條規定減輕其刑。
  (四)爰審酌被告壬○○等人欲以假結婚之方式，使大陸地區人士
    非法進入臺灣地區，不僅影響國家入出境管理之安全性，亦
    助長犯罪集團引介大陸地區人民之猖狂行徑，尚且使公務員
    就不實事項登載於公文書上，足以生損害於戶政機關對結婚
    登記及戶政管理之正確性，所為均屬不該。又參以被告甲○○、子○○、丙○○、寅○○犯後均坦承犯行，態度尚稱良
    好；被告壬○○、丁○○、己○○、庚○○否認犯行，其中
    被告壬○○不僅連續仲介多人至大陸假結婚，並成功使多位
    大陸地區人民非法進入臺灣，且其仲介之對象如被告甲○○
    、庚○○、子○○、寅○○等人均係身心障礙者，被告壬○○利用社會弱勢族群牟取私利，且於上開被告指證歷歷下，
    猶將責任皆推卸給他人，態度惡劣，絲毫不見其有所悔意，
    實應嚴懲。末按被告壬○○、丁○○、己○○、甲○○、庚○○、子○○、丙○○、寅○○各人所涉情節之輕重、犯罪
    之動機、生活情況及智識程度等一切情狀，量處如主文所示
    之刑，並就被告甲○○、庚○○、子○○部分諭知如易科罰
    金之折算標準。又被告壬○○等8 人本案之犯罪時點均在96
    年4 月24日以前，合於中華民國九十六年罪犯減刑條例所定
    之減刑條件，且無不得減刑之情形，爰依該條例減其宣告刑
    二分之一，並依上開條例第9 條規定，諭知被告己○○如易
    科罰金之折算標準，以示懲儆。
  (五)末查被告丁○○、甲○○、庚○○、子○○、丙○○、寅○○前均未曾因故意犯罪受有期徒刑以上刑之宣告，有臺灣高
    等法院被告前案紀錄表6 份附卷可按，渠等因一時失慮致罹
    刑章，而渠等上開犯行經此審判及刑之宣告，應當知所警惕
    ，信無再犯之虞，本院認所宣告之刑以暫不執行為適當，並
    考量被告甲○○、庚○○、子○○、寅○○均具有身心障礙
    ，有中華民國身心障礙手冊影本4 份在卷可稽，爰併諭知被
    告甲○○、庚○○、子○○、寅○○緩刑4 年，被告丁○○
    、丙○○緩刑5年，以啟自新。
六、公訴意旨尚認被告壬○○另有仲介癸○○、王明安至大陸假
    結婚，而使大陸地區人民非法進入臺灣之行為，及被告丁○○、己○○就被告壬○○所為部分均有犯意聯絡及行為分擔
    ，惟經本院調查審理後，並無證據可資證明壬○○另有仲介
    癸○○、王明安至大陸假結婚，而使大陸地區人民非法進入
    臺灣之行為，及被告丁○○、己○○就被告壬○○所為部分
    均有犯意聯絡及行為分擔，公訴人亦未舉證證明渠等確有此
    部分犯行。然此部分與上開被告壬○○、丁○○、己○○有
    罪部分，有連續犯之裁判上一罪之關係，爰不另為無罪之諭
    知。又被告己○○雖曾因共同連續意圖營利而使大陸地區人
    民非法進入臺灣地區，而經本院以95年度訴緝字第11號判決
    ，判處有期徒刑3 年2 月確定，惟被告於該案向臺灣戶政機
    關辦理結婚登記之犯罪時間均集中在92年12月間，而本件係
    於92年4 月28日申請登記；又被告己○○於該案係與其弟劉
    光宇共同從事仲介假結婚之工作，且於該案中坦承犯行，而
    本件被告己○○係與被告壬○○共同從事仲介假結婚之工作
    ，且否認犯行，有該判決書1 份在卷可稽，兩者相較，顯然
    非基於同一之概括犯意，並無連續犯之裁判上一罪關係，是
    本院自得就被告己○○本件所犯部分依法審理，併此敘明。
據上論斷，應依刑事訴訟法第299 條第1 項前段，修正前臺灣地
區與大陸地區人民關係條例第79條第1 項、第3 項，臺灣地區與
大陸地區人民關係條例第79條第2 項，刑法第11條前段、第2 條
第1 項前段，修正前刑法第28條、第55條、第56條、第41條第1
項前段，刑法第25條第2 項、第30條第2 項、第216 條、第214
條、第47條第1 項、第59條、第74條第1 項第1 款，刑法施行法
第1 條之1 ，修正前罰金罰鍰提高標準條例第2 條，現行法規所
定貨幣單位折算新臺幣條例第2 條，中華民國九十六年罪犯減刑
條例第2 條第1 項第3 款、第7 條、第9條，判決如主文。
本案經檢察官卯○○到庭執行職務。
中    華    民    國    98    年    10    月    16    日
                  刑事第五庭  審判長法  官  廖建瑜
                                    法  官  林永村
                                    法  官  林裕凱
以上正本證明與原本無異。
如不服本判決應於收受送達後10日內向本院提出上訴書狀，並應
敘述具體理由；如未敘述上訴理由者，應於上訴期間屆滿後20日
內向本院補提理由書（均須按他造當事人之人數附繕本）「切勿
逕送上級法院」。
中    華    民    國    98    年    10    月    19    日
                                    書記官  黃靖媛
附錄所犯法條
修正前臺灣地區與大陸地區人民關係條例第79條第1 項、第3 項
，臺灣地區與大陸地區人民關係條例第79條第2 項。
刑法第216 條、第214 條。
附表
┌─┬─┬─┬──┬──┬──┬──┬──┬──┬──┐
│編│假│假│假結│海基│申請│申請│保證│保證│大陸│
│號│結│結│婚公│會之│結婚│結婚│日期│之警│配偶│
│  │婚│婚│證日│驗證│登記│登記│    │察局│入境│
│  │臺│大│期  │日期│日期│之戶│    │    │臺灣│
│  │灣│陸│    │    │    │政事│    │    │日期│
│  │人│配│    │    │    │務所│    │    │    │
│  │頭│偶│    │    │    │    │    │    │    │
├─┼─┼─┼──┼──┼──┼──┼──┼──┼──┤
│1 │刁│尤│92. │92. │92. │高雄│92. │岡山│92. │
│  │文│碧│04. │04. │04. │縣橋│04. │分局│06. │
│  │進│華│14  │24  │28  │頭鄉│28  │    │15  │
├─┼─┼─┼──┼──┼──┼──┼──┼──┼──┤
│2 │葉│黃│92. │92. │92. │高雄│92. │鹽埕│92. │
│  │春│紅│04. │04. │04. │縣岡│11. │分局│06. │
│  │月│春│11  │25  │28  │山鎮│22  │    │11  │
├─┼─┼─┼──┼──┼──┼──┼──┼──┼──┤
│3 │鄭│蔡│92. │92. │92. │高雄│92. │楠梓│未入│
│  │麗│勇│10. │10. │12. │市楠│12. │分局│境  │
│  │美│  │9   │23  │15  │梓區│20  │    │    │
├─┼─┼─┼──┼──┼──┼──┼──┼──┼──┤
│4 │王│陳│92. │92. │92. │屏東│92. │鹽埔│93. │
│  │慶│少│10. │10. │11. │縣鹽│10. │分局│01. │
│  │東│蘭│09  │23  │04  │埔鄉│31  │    │03  │
├─┼─┼─┼──┼──┼──┼──┼──┼──┼──┤
│5 │蕭│周│92. │92. │92. │高雄│92. │楠梓│93. │
│  │福│為│08. │09. │11. │市楠│11. │分局│01. │
│  │鵬│珍│28  │18  │10  │梓區│10  │    │03  │
├─┼─┼─┼──┼──┼──┼──┼──┼──┼──┤
│6 │盧│許│92. │92. │92. │高雄│92. │岡山│92. │
│  │文│秀│04. │04. │04. │縣岡│04. │分局│06. │
│  │剛│平│11  │24  │28  │山鎮│26  │    │20  │
└─┴─┴─┴──┴──┴──┴──┴──┴──┴──┘


司法院資訊處製作；財團法人民間司法改革基金會備份。
